臺灣高等法院臺中分院刑事裁定　
110年度毒抗字第832號
抗  告  人  
即  被  告  賴俊佑



上列抗告人即被告因違反毒品危害防制條例案件，經檢察官聲請
強制戒治（聲請案號：臺灣臺中地方檢察署110年度聲戒字第109
號、偵查案號：同署110年度毒偵緝字第141號），不服臺灣臺中
地方法院中華民國110年6月11日刑事裁定（110年度毒聲字第838
號），提起抗告，本院裁定如下：
    主  文
抗告駁回。
    理  由
一、抗告人即被告甲○○（下稱被告）因施用第一、二級毒品案件
    ，前由臺灣臺中地方檢察署檢察官以109年度毒偵字第4068
    號案件偵查，且由該署檢察官聲請臺灣臺中地方法院以109
    年度毒聲字第763號裁定准予執行觀察、勒戒，嗣因被告於
    偵查中經發布通緝，並於緝獲後改以同署110年度偵緝字第1
    41號案件偵查，經該署檢察官指揮被告令入法務部矯正署○○
    戒治所附設勒戒所（下稱勒戒所）執行觀察、勒戒後，由上
    開勒戒所依自民國110年3月26日起生效之修正後評估標準紀
    錄表對被告評估後，認有繼續施用毒品之傾向，乃由原裁定
    法院法官依檢察官之聲請，於110年6月11日以110年度毒聲
    字第838號裁定被告令入戒治處所強制戒治，其期間為6個月
    以上，至無繼續強制戒治之必要為止，但最長不得逾1年（
    下稱原裁定）；被告不服上開原裁定，於法定期間內提起抗
    告，先予說明。
二、被告抗告意旨略以：伊於未經警方查獲前之106年間已前至
    中國醫藥大學附設醫院、賢德醫院接受美沙冬治療，直到11
    0年5月1日為警緝獲時尚持續服用美沙冬治療中，應依毒品
    危害防制條例第21條之規定為不起訴之處分；又原裁定以其
    前於90年間執行強制戒治後繼續施用毒品為由而為裁定，有
    所過當，且毒品危害防制條例之新、舊法更替對伊有利，請
    重為審酌裁定等語。
三、本院查：
(一)按於109年7月15日增訂施行之毒品危害防制條例第35條之1
    第1款、第2款規定，施行前犯第10條之罪之案件，於施行後
    ，偵查中，由檢察官依修正後規定處理；審判中，由法院或
    少年法院（地方法院少年法庭）依修正後規定處理，本案被
    告所犯施用第一、二級毒品罪之犯罪時間，係在上開毒品危
    害防制條例修正之前，應依修正施行後之毒品危害防制條例
    規定處理。復按犯毒品危害防制條例第10條之罪者，檢察官
    應聲請法院裁定，或少年法院（地方法院少年法庭）應先裁
    定，令被告或少年入勒戒處所觀察、勒戒，其期間不得逾2
    月，認有繼續施用毒品傾向者，檢察官應聲請法院裁定或由
    少年法院(地方法院少年法庭)裁定令入戒治處所強制戒治，
    其期間為6個月以上，至無繼續戒治之必要為止，但最長不
    得逾1年；依上開規定為觀察、勒戒或強制戒治執行完畢釋
    放後，3年後再犯第10條之罪者，適用同上規定，修正後毒
    品危害防制條例20條第1項至第3項分別定有明文。
(二)被告分別基於施用第一級毒品、施用第二級毒品之犯意，於
    108年9月20日上午10時許，在其女友位在臺中市○○區○○○路0
    段000號3樓之之住處，先、後施用第一級毒品海洛因、施用
    第二級毒品甲基安非他命各1次等情，業據被告坦承在卷，
    且其於同日下午6時30分許為警採集之尿液，經送檢驗之結
    果，確呈海洛因代謝物嗎啡及甲基安非他命之陽性反應，有
    「臺中市政府警察局第一分局委託驗尿液、毛髮代號與真實
    姓名對照表」、詮昕科技股份有限公司濫用藥物尿液檢驗報
    告各1份（見108年度偵字第26122號影卷第203、367頁）在
    卷可稽，且未據被告抗告意旨對此有所爭執，足可認定。又
    被告前曽因施用第一級毒品案件，經送執行觀察、勒戒後，
    因認無繼續施用毒品傾向，於88年1月6日執行完畢釋放，由
    臺灣臺中地方法院以87年度訴字第1046號判決免刑確定；又
    因施用第一、二級毒品案件，經送執行觀察、勒戒後，因經
    評定有繼續施用毒品之傾向，接續執行強制戒治，於90年11
    月23日停止戒治，所餘期間付保護管束，並因保護管束期間
    於91年5月28日屆滿未經撤銷而視為執行完畢，迄本案行為
    前，未曾再受觀察、勒戒或強制戒治之執行等情，有臺灣高
    等法院被告前案紀錄表、臺灣高等法院在監在押全國紀錄表
    各1份在卷可考。是被告本案施用第一、二級毒品之行為，
    距離其上開最後1次強制戒治執行完畢已逾3年，檢察官審酌
    後認不宜為緩起訴處分命附戒癮治療，乃聲請法院裁定准予
    觀察、勒戒，被告進入勒戒所執行觀察、勒戒後，於110年6
    月1日經依於同年3月26日起生效施行之修正後評估標準紀錄
    表經評定總分為76分，綜合判斷為「有繼續施用毒品傾向」
    ，有前揭勒戒所出具之有無繼續施用毒品傾向證明書、有無
    繼續施用毒品傾向評估標準紀錄表各1件（見110年度毒偵緝
    字第141號卷第101至103頁）在卷可憑。從而，原裁定依檢
    察官之聲請裁定准予執行強制戒治，並無不合。而本案勒戒
    所係依較有利於被告之自110年3月26日起生效施行之修正後
    評估標準紀錄表而為評估後，認被告有繼續施用毒品之傾向
    ，乃由原裁定依檢察官之聲請裁定准予強制戒治，被告抗告
    意旨其中泛言毒品危害防制條例之新、舊法更替對伊有利，
    請求重為審酌裁定，及指陳原裁定係以其前於90年間執行強
    制戒治後繼續施用毒品為由而為裁定，有所過當云云，均有
    誤會，自無可採。
(三)按毒品危害防制條例第21條固規定：「（第1項）犯第10條
    之罪者，於犯罪未發覺前，自動向衛生福利部指定之醫療機
    構請求治療，醫療機構免將請求治療者送法院或檢察機關。
    （第2項）依前項規定治療中經查獲之被告或少年，應由檢
    察官為不起訴之處分或由少年法院（地方法院少年法庭）為
    不付審理之裁定。但以1次為限。」，然該條第2項所稱「依
    前項規定治療中經查獲」，依其文義，應係指依同條第1項
    規定，犯同條例第10條之罪者，於犯罪未發覺前，即自動向
    行政院衛生署指定之醫療機構請求治療，而於治療中始經查
    獲該項未發覺之犯罪而言。如行為人於參與減害替代療法後
    ，於治療期間，難忍毒癮，再度施用毒品，即與該條鼓勵戒
    毒自新之立法意旨相悖，自無該條之適用。換言之，毒品危
    害防制條例第21條第2項規定所稱「依前項規定治療中經查
    獲」，係指依該條第1項規定，犯同條例第10條之罪者，於
    犯罪未發覺前，即自動向行政院衛生署指定之醫療機構請求
    治療，而於治療中始經查獲該項未發覺之犯罪而言；至於治
    療中再犯施用毒品之罪經查獲者，則不包括在內。否則，豈
    非反而鼓勵施用毒品者，於犯罪未發覺前，一方面自動向上
    開醫療機構請求治療，一方面卻又在治療期間可繼續施用毒
    品以規避處罰，殊非立法原意（最高法院99年度台上字第29
    88號、100年度台上字第636號刑事判決意旨參照）。具體而
    言，上開毒品危害防制條例第21條之規定，係鼓勵施用毒品
    者，在未被查獲前，主動向醫療機構請求治療，倘於治療中
    被查獲者，應由檢察官為不起訴之處分，乃對於施用毒品者
    於請求治療「前」之施用行為予以寬典，並非凡在治療中又
    繼續施用之行為，均有此條文之適用，否則自動治療將成為
    繼續施用毒品者之護身符，恐失鼓勵自動治療之美意。而依
    被告抗告意旨所述，其於未經警方查獲前之106年間已曾至
    中國醫藥大學附設醫院、賢德醫院接受美沙冬戒癮治療，且
    持續至案發後遭緝獲時仍繼續治療中等情，縱然屬實，惟其
    於106年間自行前至醫院接受美沙冬治療後，復於其自述之
    戒癮治療期間內，再於108年9月20日分別施用第一級毒品海
    洛因及施用第二級毒品甲基安非他命各1次，被告該部分本
    案之施用第一、二級毒品行為，因非為其請求治療「前」而
    應予以寬典之施用行為，而係在治療中又繼續施用之情形，
    依上說明，當非屬毒品危害防制條例第21條所定應由檢察官
    為不起訴處分之免責範圍，被告以其本案在戒癮治療中所為
    之上揭施用第一、二級毒品行為，應依毒品危害防制條例第
    21條之規定為不起訴之處分為由，而提起抗告，應是誤解法
    律之規定所致，亦無可採。
(四)基上所述，被告前開抗告意旨，或係誤認勒戒所未適用對其
    較為有利之評估標準紀錄表而為評估，或係出於對原裁定准
    予強制戒治之要件及毒品危害防制條例第21條之規定有所未
    解，均為無理由，應予駁回。
據上論斷，應依刑事訴訟法第412條，裁定如主文。
中　　華　　民　　國　　110 　年　　7 　　月　　7 　　日
                  刑事第十二庭  審判長法　官  張國忠
                                      法　官  劉敏芳
                                      法　官  李雅俐
以上正本證明與原本無異。
不得再抗告。
                                      書記官  蕭怡綸

中　　華　　民　　國　　110 　年　　7 　　月　　7 　　日